【裁判字號】    99,司養聲,232
【裁判日期】    990924
【裁判案由】    收養子女
【裁判全文】
臺灣高雄地方法院民事裁定           99年度司養聲字第232號
聲  請  人
即收養人    甲○○
聲  請  人
即被收養人  丙○○
關  係  人  乙○○
            丁○○
上當事人間聲請認可收養事件，本院裁定如下：
    主  文
認可甲○○（男，民國○○○年○○月○日生，身分證統一編號
：Ｚ000000000號）自民國九十九年七月八日起收養丙○○（男，民國○○○年○月○日生，身分證統一編號：Ｚ00
0000000號）為養子。
程序費用新臺幣壹仟元由聲請人負擔。
    理  由
一、本件聲請意旨略以：收養人甲○○欲收養被收養人丙○○為
    養子，經徵得被收養人之生母乙○○之同意，雙方於民國99
    年7 月8 日簽訂收養契約書，並作成書面，另被收養人生父
    丁○○與生母乙○○離婚已21年餘且未聯絡，無法得其同意
    ，為此，狀請鈞院認可本件收養等語。
二、按民法第1076條之1 第1 項規定：「子女被收養時，應得其
    父母之同意。但有下列各款情形之1 者，不在此限：(1)父母
    之一方或雙方對子女未盡保護教養義務或有其他顯然不利子
    女之情事而拒絕同意。(2)父母之一方或雙方事實上不能為意
    思表示」；復按民法第1079條之2 規定：「被收養者為成年
    人而有下列各款情形之一者，法院應不予收養之認可：(一)意
    圖以收養免除法定義務。(二)依其情形，足認收養於其本生父
    母不利。(三)有其他重大事由，足認違反收養目的。」；又「
    收養子女，違反第1076條之1 之規定者，無效」、「收養有
    無效、得撤銷之原因或違反其他法律規定者，法院應不予認
    可」，民法第1079條之4 、第1079條第2 項亦分別定有明文
    。
三、經查
  (一)聲請人主張之上開事實，業據其提出收養契約書、收養同意
    書、收養人之健康檢查紀錄表、扣繳憑單、在職證明書、戶
    籍資料、土地及建物所有權狀、存款明細等件為證，並經收
    養人甲○○、被收養人丙○○及其生母乙○○皆到庭陳明，
    同意收養及出養，並皆瞭解收養後所生之法律關係（見本院
    99年9月10日之非訟事件筆錄），故堪信為真實。
  (二)被收養人生父丁○○經本院合法通知無正當理由未到庭。且
    經被收養人生母乙○○到庭陳述：「我同意出養，我知道丙○○被收養後會與收養人甲○○發生法律上的關係，同時丙○○會與生父丁○○終止法律上之親子關係，我有跟丁○○
    的大兒子講過本件收養的事情，但是找不到丁○○本人，丙○○從小是由甲○○扶養長大，80年出養給林延樺，丁○○
    有同意，他有出具同意書，但是他本人沒有來，當時的收養
    是在高雄辦的。」等語明確；及被收養人丙○○到庭陳明：
    「我同意被甲○○收養為養子，我平時稱呼收養人為爸爸，
    他對我很好，我也瞭解如被收養後會與甲○○發生法律上之
    親子關係，同時會與生父丁○○終止法律上之親子關係，我
    兩三年前見過我生父一次，我生父沒有給我生活費，沒有來
    探望過我，也沒有跟我聯絡過，我從小是收養人扶養我長大
    。」等語明確（見本院99年9 月10日非訟事件筆錄）。綜上
    ，足認被收養人生父丁○○自被收養人丙○○年幼起即未盡
    保護教養義務，揆諸首揭法律規定，本件收養應無庸得其生
    父丁○○之同意。本院審酌收養人之人格，及收養人已與被
    收養人生母結婚20年餘，被收養人已與收養人建立親密之親
    子依附關係，基於家庭圓滿性，又無民法第1079條之2 各款
    所列應不予認可之情事，認收養人甲○○收養被收養人丙○○為養子，於法尚無不合，本件聲請人之聲請認可收養，應
    予准許。
四、依非訟事件法第21條第1 項前段、第23條、第24條第1 項，
    民事訴訟法第85條第1 項前段，裁定如主文。
五、如不服本裁定，須於本裁定送達後10日之不變期間內，向本
    院提出抗告狀，並繳納抗告費新臺幣1,000 元。
中    華    民    國    99    年    9     月    24    日
                  家事法庭  司法事務官  任士慧

司法院資訊處製作；財團法人民間司法改革基金會備份。
